臺灣高等法院刑事判決
110年度上訴字第1832號
上  訴  人  
即  被  告  賴耀琪


上列上訴人因違反毒品危害防制條例案件，不服臺灣新北地方法
院110年度審訴字第109號，中華民國110年2月25日第一審判決（
起訴案號：臺灣新北地方檢察署109年度偵字第37422號），提起
上訴，本院判決如下：
    主  文
上訴駁回。
    事  實
一、甲○○明知甲基安非他命係毒品危害防制條例第2條第2項第2
    款所定之第二級毒品，非經許可不得無故持有。竟基於持有
    第二級毒品甲基安非他命純質淨重20公克以上之犯意，於民
    國109年7月4日6時許，在桃園市桃園區萬壽路上某麥當勞，
    以新臺幣6萬元，向真實姓名年籍不詳、綽號「粗皮仔」之
    人，購得純質淨重20公克以上之甲基安非他命2兩（約75.57
    公克）後持有之。嗣於同年7月27日18時5分許，在新北市○○
    區○○街00巷00號○樓，為警持臺灣新北地方法院核發之搜索
    票執行搜索而查獲，當場扣得經甲○○分裝之上開毒品9包（
    驗餘淨重51.3858公克），經警帶返所後，於同年8月7日9時
    20分許，在車牌號碼000-0000號偵防車後座腳踏墊下，為警
    發現甲○○另將經分裝之上開毒品2包（驗餘淨重1.9300公克
    ）藏放在該處而予以扣案，經將上開扣案之毒品送驗，純質
    淨重達41.8270公克，始悉上情。甲○○施用毒品部分，則另
    經臺灣新北地方檢察署檢察官以110年度聲觀字第114號聲請
    觀察勒戒核准。
二、案經臺北市政府警察局中正第二分局報告及臺灣新北地方檢
    察署檢察官簽分偵辦後提起公訴。　　
    理  由
壹、程序部分
　　本判決以下所引具傳聞性質之各項供述證據，經本院於審理
    期日調查證據時提示並告以要旨後，未據當事人於言詞辯論
    終結前就證據能力部分有所異議，經審酌該言詞陳述或書面
    陳述作成時之情況，該等證據並無違背法定程序取得或顯不
    可信之情形，以之作為證據均屬適當，依據刑事訴訟法第15
    9條之5規定，自應認為均有證據能力。其餘認定事實所引用
    之非供述證據，並無證據證明係公務員違背法定程序所取得
    ，且就本案待證事項復具有相當關連性，亦無刑事訴訟法第
    159條之4顯有不可信之情況與不得作為證據之情形，且經本
    院於審理期日依法進行證據之調查、辯論，依同法第158條
    之4規定之反面解釋，亦均應有證據能力。
貳、實體部分
一、認定事實所憑之證據及理由：
　　上開犯罪事實，業據被告於警詢、偵查、原審及本院審理中
    均坦承不諱，核與證人孫嘉慧於警詢中之證述大致相符。此
    外，復有臺北市政府警察局中正第二分局109年7月27日搜索
    扣押筆錄、扣押物品目錄表、臺北市政府警察局中正第二分
    局工友李國平於109年8月7日出具之報告、臺北市政府警察
    局中正第二分局109年8月7日扣押筆錄、扣押物品目錄表、
    交通部民用航空局航空醫務中心109年8月20日航藥鑑字第00
    00000、0000000Q號毒品鑑定書各1份、臺北市政府警察局偵
    辦毒品案件尿液檢體委驗單（尿液檢體編號：139264）、台
    灣尖端先進生技醫藥股份有限公司濫用藥物檢驗報告、臺灣
    新北地方法院109年度聲搜字1334號搜索票、勘察採證同意
    書、現場及扣案物照片、被告甲○○與綽號『粗皮仔』之LINE對
    話紀錄擷圖、臺北市政府警察局中正第二分局109年11月13
    日北市警中正二分字第1093028197號函及附件刑案現場勘察
    報告、臺北市政府警察局109年8月12日鑑定書、扣押物品清
    單各1份、扣案物及蒐證照片10張及通訊監察譯文在卷可資
    佐憑。綜上證據，足認被告之自白供述，確與事證相符，犯
    行明確，堪予認定，應依法論科。
二、論罪科刑部分：
  ㈠按所謂「高度行為吸收低度行為」係基於法益侵害之觀點，
    認為當高度行為之不法內涵足以涵蓋低度行為時，始應論以
    吸收犯。民國98年5月20日修正並於同年11月20日施行之毒
    品危害防制條例第11條，既將同屬持有毒品行為之處罰依數
    量多寡而分別論處，顯見立法者乃係有意以持有毒品數量作
    為評價持有毒品行為不法內涵高低之標準。由此可推知，當
    行為人持有毒品數量達法定標準以上者，相較於僅持有少量
    毒品之不法內涵較高、法定刑亦隨之顯著提升，縱令行為人
    係為供個人施用而持有毒品，亦因該持有毒品行為之不法內
    涵已非原本施用毒品行為所得涵蓋，自不得拘泥於以往施用
    行為吸收持有行為之既定見解，而應本諸行為不法內涵高低
    行為判斷標準，改認持有法定數量以上毒品之行為屬重度行
    為而得吸收施用毒品之輕度行為。又針對行為人初次施用毒
    品且同時持有超過法定數量毒品之情形，由於觀察勒戒、強
    制戒治性質上均屬保安處分，與刑事處罰未可一概而論，況
    且審判實務上針對同一犯行併予諭知刑罰及保安處分之例亦
    非罕見（例如針對竊盜慣犯同時宣告強制工作；對強制性交
    罪之行為人除科予刑罰外，更須審酌有無諭知強制治療之必
    要），再依吸收犯之理論架構，受吸收之罪僅係罪質（或不
    法內涵）應為他罪所吸收而不予論罪，實非可謂認受吸收之
    罪已屬不罰云云。準此，遇有行為人初次施用毒品且同時持
    有超過法定數量毒品之情形，承前所述，此時由於持有毒品
    行為已不得逕由施用毒品行為所吸收，故法院除應就其所為
    論以持有法定數量以上毒品罪外，另應就施用毒品犯行部分
    裁定令入勒戒處所施以觀察勒戒，二者在處理上並不生任何
    衝突，更無違反一事不二罰原則之慮（臺灣高等法院暨所屬
    法院98年法律座談會刑事類提案第15號可資參照）。是被告
    於前揭時間因購入取得而持有之甲基安非他命後，復從中取
    出一部分供己施用，持有毒品數量逾法定純質淨重以上為之
    行為，與施用毒品部分，不法內涵有別，自無吸收關係之可
    言。
  ㈡本案被告購入持有之扣案甲基安非他命純質淨重已達20公克
    以上，依上揭說明，核被告所為，係犯毒品危害防制條例第
    11條第4項之持有第二級毒品純質淨重20公克以上罪。被告
    雖曾因公共危險案件，經臺灣新北地方法院以106年度交簡
    字第4139號判決判處有期徒刑3月確定，於107年6月26日徒
    刑執行完畢出監，有本院被告前案紀錄表1份在卷可按。本
    件係於上開受有期徒刑執行完畢後，5年內故意再犯有期徒
    刑以上之罪，為累犯。原審審酌被告前案係犯不能安全駕駛
    致交通危險罪，與本件所犯持有第二級毒品純質淨重20公克
    以上罪之犯罪類型、行為態樣、造成之法益侵害顯然不同，
    參酌司法院釋字第775號解釋意旨，為避免發生罪刑不相當
    之情形，爰不予依刑法第47條第1項之規定加重罪刑。因本
    件係被告為自己利益上訴之案件，參酌刑事訴訟法第370條
    第1項之不利益變更禁止原則之規定，仍應予以維持。
三、沒收部分：
　　扣案之甲基安非他命11包（總驗餘淨重53.3158公克、總純
    質淨重41.8270公克），為被告本件持有第二級毒品純質淨
    重20公克以上犯行所剩，應依毒品危害防制條例第18條第1
    項前段規定宣告沒收銷燬，至鑑定用罄部分，則不予沒收銷
    燬。至於上開毒品之包裝袋11只，係用於防止毒品裸露、潮
    濕，便於攜帶、持有，係被告所有，供本件持有毒品犯行所
    用之物，亦據被告於警詢及偵查中坦認在卷，爰依刑法第38
    條第2項前段規定宣告沒收。 
四、駁回被告上訴之理由：
　㈠被告上訴意旨略以：本案我被查獲的時候毒品是我主動交出
    來的，應該符合自首減刑之規定；又我除施用毒品外，平時
    認真工作，原審判處有期徒刑7月，量刑亦過重等語。
　㈡按刑法第62條前段規定：對於未發覺之罪自首而受裁判者，
    得減輕其刑。本條規定所謂自首，乃犯人在犯罪未發覺前，
    向該管公務員自行申告犯罪事實而受裁判之謂。所謂「發覺
    」，固非以有偵查犯罪權限之機關或人員確知其人犯罪無誤
    為必要，而於對其發生嫌疑時，即得謂為已發覺。若偵查機
    關已知悉行為人涉有特定之犯罪嫌疑，而將行為人鎖定為犯
    罪嫌疑人，構建出行為人與具體之間的緊密之關聯性，並進
    而採取必要作為或強制處分之階段，此時即可認有確切之根
    據，且得有合理之可疑，即應認其犯罪已被發覺。本案被告
    早已為警依法實施監聽時得知涉嫌持有毒品之犯罪嫌疑，有
    該案通訊監察譯文在卷可資佐憑(見偵卷第35至39頁)；復係
    為警以被告涉嫌違反毒品危害防制條例案件之嫌疑，依法向
    法院聲請搜索票，並持搜索票在新北市○○區○○街00巷00號○
    樓執行搜索，而扣得已分裝之毒品9包，並經警帶返所後，
    又在車牌號碼000-0000號偵防車後座腳踏墊下，為警發現被
    告另將經分裝之上開毒品2包藏放在該處而予以扣案，依上
    所述，被告縱係於警依法搜索時，交出上開9包毒品，然被
    告早已為警鎖定偵辦，並已進入採取搜索之強制處分，顯見
    被告持有扣案之毒品早已為警發覺。被告於警搜索時，配合
    交出毒品部分毒品，與對於未發覺之罪自首之要件自有不符
    。是被告上訴意旨主張本件係自首，應依上述規定減輕其刑
    ，並無理由。　　
　㈢爰以被告之行為人責任為基礎，審酌被告無視於國家杜絕毒
    品犯罪之禁令，持有甲基安非他命並進而施用，持有甲基安
    非他命之數量逾純質淨重20公克非微，犯罪所生之危害非輕
    。惟念及被告犯後均能坦承犯行，態度尚可，兼衡被告之素
    行非差、高中畢業之智識程度、家庭經濟狀況勉持、月薪約
    新臺幣4萬元、須撫養就讀國中之女兒等一切狀況，堪認原
    審判決就被告所犯情節，妥適考量後量處如原審判決主文欄
    所示之刑，與罪刑相當原則並無相違，堪稱妥適。被告上訴
    意旨請求再予以從輕量刑，科處6月以下有期徒刑，亦無理
    由，應予駁回。　　　　　　
據上論斷，應依刑事訴訟法第368條，判決如主文。
本案經檢察官黃彥琿提起公訴，檢察官洪威華到庭執行職務。
中　　華　　民　　國　　110 　年　　7 　　月　　14　　日
                  刑事第十九庭  審判長法　官  曾淑華
                                      法　官  許文章 
                                      法　官  陳文貴
以上正本證明與原本無異。
如不服本判決，應於收受送達後20日內向本院提出上訴書狀，其
未敘述上訴之理由者並得於提起上訴後20日內向本院補提理由書
（均須按他造當事人之人數附繕本）「切勿逕送上級法院」。
                                      書記官  俞妙樺
中　　華　　民　　國　　110 　年　　7 　　月　　14　　日
附錄：本案論罪科刑法條全文
毒品危害防制條例第11條第4項
持有第二級毒品純質淨重二十公克以上者，處6月以上5年以下有
期徒刑，得併科新臺幣70萬元以下罰金。